最高法院刑事判決　　　　　　　　　　　　　　　　九十一年度台上字第六四七號
　　上　 訴　 人　台灣高等法院台中分院檢察署檢察官
　　上訴人即被告　甲○○
右上訴人等因被告違反毒品危害防制條例案件，不服台灣高等法院台中分院中華民國
九十年十二月十二日第二審更審判決（九十年度上更(二)字第三二四號，起訴案號：台
灣台中地方法院檢察署八十八年度偵字第二一五九七、二一五九九號），提起上訴，
本院判決如左：
    主  文
上訴駁回。
    理  由
按刑事訴訟法第三百七十七條規定：上訴於第三審法院，非以判決違背法令為理由，
不得為之。是提起第三審上訴，應以原判決違背法令為理由，係屬法定要件。且必須
依據卷內資料為具體之指摘，並足據以辨認原判決已具備違背法令之形式，始屬相當
。本件原判決依憑上訴人即被告甲○○之自白，與證人林俊杰、已判決確定共同被告
洪思德所供，並有監聽甲○○所有0000000000號行動電話之監聽錄音帶一
卷、通訊監察作業譯文摘要報告表三紙在卷可按，及海洛因（淨重）計一七八‧三六
公克、甲○○所有0000000000號行動電話一具、販毒所得傭金新台幣（下
同）三千元、在洪思德皮包內扣得之現金四萬三千元、洪思德所有00000000
00號行動電話一具、分裝海洛因用之塑膠夾鍊袋一包扣案可資佐證等證據資料，認
定甲○○有如原判決事實欄所載共同販賣第一級毒品犯行。因而撤銷第一審關於甲○
○部分不當之判決，改判論處甲○○有期徒刑八年，已於理由內詳細述所憑之證據
及認定之理由，並說明甲○○所辯渠未替洪思德送海洛因給林俊杰，是林俊杰打電話
委託渠去向洪思德拿毒品，祇有這一次，因林俊杰沒有錢，要渠先向洪思德借毒品海
洛因，所以林俊杰拿磅秤要渠帶去洪思德家磅，渠在法務部調查局台中市調查站（下
稱調查站）之供述，係應該站要求配合林俊杰所供而製作，調查站之筆錄不實在云云
，不足採信。甲○○僅受洪思德委託出面與林俊杰接洽販賣海洛因事宜，自洪思德處
所獲得之報酬非鉅；相對於長期大量販賣毒品予不特定多數人之大毒梟而言，甲○○
對社會治安及國民健康之危害尚非嚴重，甲○○因一時貪念致罹重典，情輕法重，足
堪憫恕，雖科以法定最低度之刑，猶嫌過重，爰依刑法第五十九條酌減其刑。甲○○
其餘被訴與洪思德共同連續於民國八十七年十二月底某日、八十八年三月間某日及八
十八年六、七月間某日，分別以五萬元、四萬五千元及四萬五千元之價格，共同販賣
海洛因各約半兩予林俊杰計三次，由洪思德支付傭金予甲○○作為報酬部分，查無任
何積極證據證明，因檢察官認與前開論罪部分有連續犯之裁判上一罪關係，爰不另為
無罪之諭知。已依據卷內資料詳予指駁與說明。從形式上觀察，原判決並無違背法令
情形存在。檢察官上訴意旨略以(一)甲○○於調查站調查時陳述，自八十八年三月間起
，幫忙洪思德販售海洛因予林俊杰，計有四次，但詳細日期已不復記得，除洪思德外
，並無其他仲介海洛因賣主之路線。雖嗣於偵查中改稱，於調查站所述不實，僅向洪
思德拿過三次海洛因，與洪思德及林俊杰在電話中固有談到價錢如何計算，但向洪思
德拿毒品予林俊杰，林俊杰實際上還沒有付錢云云，對於次數之供述前後固不相一致
，然甲○○確不止一次代林俊杰向洪思德購買海洛因，次數雖有五次或三次不同之供
述，然因該二人均於供述時表示，購買之詳細日期、時間，已不復記憶，對於購買之
次數難免有無法吻合之供述，惟如此實更符合實情。再參考八十八年十月十九日至同
月二十日監聽錄音帶及通訊監察作業譯文摘要報告表，洪思德詢以「你那有沒有秤仔
？」甲○○答以「你要秤仔幹什麼？那放包包就好了」「是有啦！不要像以前優優（
台語音）的」。洪思德詢以「什麼是優優的？」甲○○答以「不要讓它散散的」。由
前述甲○○與洪思德談話，及前述甲○○並無其他仲介海洛因賣主之路線，益證甲○
○除八十八年十月二十日外，之前亦曾代林俊杰向洪思德購買海洛因，否則焉有「不
要像以前……」之問答？原判決僅憑證人蕭慧娟所證，及甲○○與洪思德、林俊杰對
於供稱販賣毒品之次數稍有不符，即對於前揭不利於甲○○之證據悉予恝置不論，其
採證非但有與卷內證據不相適合之違誤，其自由心證職權之行使，亦顯有違經驗法則
，難認無適用法則不當之違法。(二)扣押甲○○所有之夾鏈袋，於尚未分裝毒品賣出之
前，祇係供販賣毒品預備之物而已，僅得依刑法第三十八條第一項第二款宣告沒收，
原判決依毒品危害防制條例第十九條第一項規定宣告沒收，亦有適用法則不當之違背
法令云云。甲○○上訴意旨略以(一)林俊杰於調查局、偵查中均明確表達係委託甲○○
購買海洛因，原判決竟昧於事實，遽以林俊杰所供難為有利於甲○○之認定，顯有應
於審判期日調查之證據而未予調查及理由不備之違法。(二)原判決既認定林俊杰於所購
買之海洛因數量僅為「四五半」即半兩十八‧七五公克，又認定洪思德係以販售海洛
因營利，則洪思德將本求利下，豈有可能同時以海洛因及現金作為報酬。況且如係報
酬則應與販售之物分別裝袋，以資區別，焉有將之混在一起之理，亦有違經驗法則及
理由不備。(三)原審如何認定在甲○○身上扣得之三千元是傭金？而在洪思德身上查扣
之四萬三千元中之四萬二千元，是販賣毒品海洛因所得？亦有職權調查未盡之違法。
然查犯罪事實之認定及證據之取捨，乃事實審法院之職權。檢察官及甲○○上訴意旨
徒就原判決已說明之事項或屬原審採證認事職權之適法行使，任意指摘有違背經驗法
則、理由不備、適用法則不當及職權調查未盡之違法，且仍為單純事實之爭執，難謂
為適法之第三審上訴理由。又扣案甲○○所有之夾鏈袋，究係供預備販賣或供販賣毒
品所用之物，為事實審法院依職權調查之事項，原審既認係供販賣毒品所用之物，並
依毒品危害防制條例第十九條第一項規定宣告沒收，難謂於法有違，檢察官上訴執此
指摘原判決違法，洵非上訴第三審之適法理由。依前揭說明，上訴人等之上訴為違背
法律上之程式，應予駁回。
據上論結，應依刑事訴訟法第三百九十五條前段，判決如主文。
中      華      民      國    九十一    年      一      月    三十一    日
                              最高法院刑事第三庭
                                  審判長法官  陳  錫  奎
                                        法官  洪  清  江
                                        法官  李  伯  道
                                        法官  呂  丹  玉
                                        法官  吳  昆  仁
      右正本證明與原本無異
                                              書  記  官
中      華      民      國    九十一    年      二      月      六      日
